【裁判字號】    97,上易,899
【裁判日期】    970630
【裁判案由】    詐欺
【裁判全文】
臺灣高等法院臺中分院刑事判決         97年度上易字第899號
上  訴  人  臺灣彰化地方法院檢察署檢察官
上  訴  人
即  被  告  己○○
                    (另案羈押在臺灣彰化看守所）
上列上訴人因詐欺案件，不服臺灣彰化地方法院96年度易字第18
25號中華民國97年3月12日第一審判決（起訴案號：臺灣彰化地
方法院檢察署96年度偵字第7679號），提起上訴，本院判決如下
：
    主  文
原判決撤銷。
己○○共同犯詐欺取財罪，處有期徒刑玖月，扣案如附表所示之
物品，均沒收之。
    事  實
一、己○○前有施用毒品案件，經觀察勒戒之前科紀錄，並於民
    國（下同）95年間犯業務侵占罪，經本院於96年8月28日以
    96年度上易字第1103號判決處有期徒刑6月，減為有期徒刑3
    月，緩刑3年確定在案。其於96年7月26日經依閱讀報紙刊登
    之「代辦貸款」廣告所載之電話號碼，撥打電話與綽號「阿
    兄」者聯繫後，獲悉綽號「阿兄」者實係詐欺集團成員，有
    意收購他人名義之金融機構帳戶資料，供作詐取財物使用，
    經雙方接洽後，己○○決意加入該詐欺集團，乃基於與綽號
    「阿兄」者及該詐欺集團其他成員共同詐欺取財之犯意聯絡
    與行為分擔，允諾提供其名義之金融機構帳戶資料供詐財使
    用，並分擔提領贓款之工作。旋於96年8月1日購置MOTOROLA
    廠牌之黑色手機1具（序號000000000000000號，含配用之門
    號0000000000號SIM晶片卡1枚)，作為與綽號「阿兄」者互
    為聯絡進行犯罪之用，繼於同月3日偕同綽號「阿兄」者前
    往復華銀行彰化分行申領補發已遺失之帳號0000000-00-000
     000-0號帳戶之存摺後，即將該帳戶資料提供予綽號「阿兄
    」者轉由詐欺集團供作詐欺取財之存取贓款使用。而該詐騙
    集團獲取己○○提供之帳戶資料後，即由該集團某成員於96
    年8月13日12時40分許之前某時，偽稱「羅美林」撥打電話
    對甲○○佯稱余女中獎新台幣 (下同)92 萬元，但須匯交手
    續費55,200元才能領取云云，致使甲○○誤信為真，乃陷於
    錯誤，而於98年8月13日12時40分許至第一銀行樹林分行 (
    址設台北縣樹林鎮○○路○段27-7、27-8號)將55,200元，
    依指示匯入己○○上開帳戶內。該詐欺集團成員得知甲○○
    已匯款後，即於當日由綽號「阿兄」者迅以電話指示己○○
    前往提領贓款，己○○果依指示於同日接續2次分別以臨櫃
    及持提款卡操作自動提款機提款之方式，各提領35,000元及
    20,000元 (另依自動提款機提領而支付之手續費6元未計入)
    ，合計55,000元。嗣因甲○○於96年8月13日匯款後，發覺
    受騙乃報警處理，並經銀行凍結己○○上開帳戶之存取功能
    。嗣因己○○於96年8月14日中午12時20分前往復華銀行彰
    化分行探詢，經該銀行職員報警當場予以逮捕，並當場扣得
    己○○所有，供犯本案詐欺取財所用，如附表所示之帳戶存
    摺1本、印章1枚及MOTO ROLA黑色手機1具（序號0000000000
    00000號，含其內配用之門號0000000000號SIM卡1枚）等物
    品。
二、案經彰化縣警察局彰化分局報請臺灣彰化地方法院檢察署檢
    察官偵查起訴。
    理  由
一、按被告以外之人於審判外之陳述，雖不符刑事訴訟法第159
    條之1、159條之2、159條之3、159條之4等規定，而經當事
    人於審判程序同意作為證據，法院審酌該言詞陳述或書面陳
    述作成時之情況，認為適當者，亦得為證據。當事人、代理
    人或辯護人於法院調查證據時，知有第159條第1項不得為證
    據之情形，而未於言詞辯論終結前聲明異議者，視為有前項
    之同意，刑事訴訟法第159條之5定有明文。本案當事人 (包
    括被告及檢察官)於法院審理時，就下列證人即被害人等人
    於審判外之陳述部分，未就其證據能力聲明異議，本院審酌
    該言詞陳述作成時之情況，並查無其他不法之情狀，足認為
    得為本案之證據，依刑事訴訟法第159條之5之規定，有證據
    能力。
二、訊據上訴人即被告己○○ (下稱被告)固坦承有提供前揭帳
    戶資料予綽號「阿兄」者之情事，惟矢口否認有共同詐欺取
    財之犯行，辯稱：伊僅賣簿子而已云云。經查：(一)被告知悉
    綽號「阿兄」者收集帳戶資料係供作詐欺取財使用，乃允諾
    加入共同詐欺，而於96年8月3日偕同綽號「阿兄」者至復華
    銀行彰化分行申領其名義之帳號0000000-00-000000-0號帳
    戶之補發存摺，並將該帳戶資料供作為詐欺金錢之存取贓款
    之用，其後甲○○受騙於96年8月13日將所有之55,200元匯
    入該帳戶後，被告即依綽號「阿兄」者之指示，於當日接續
    2次將所騙取之贓款分別提領35,000元及20,000元，以交付
    予綽號「阿兄」者等情，已據被告迭於警詢時、檢察官偵查
    中及原審理時供承明確在卷（見臺灣彰化地方法院檢察署96
    年度偵字第76 79號偵查卷宗第4~7頁、第11~14頁、第39頁
    、第117~119頁；原審卷第19頁、第77頁反面、第78頁反面
    、第79頁正頁）。再被害人甲○○因受詐欺集團電話詐騙，
    而於98年8月13日12時40分許至第一銀行樹林分行，依指示
    匯入55,200元於己○○上開帳戶內，並經被告於當日接續2
    次分別以臨櫃及持提款卡操作自動提款機之方式，各提領
    35,000元及20, 000元乙節，亦據證人即被害人甲○○於96
    年8月13日警詢時證述屬實（見上揭偵查卷第16~17頁)，並
    有被告上開帳戶之存摺內頁、客戶往來交易明細表等件可稽
    （見上揭偵查卷宗第26~28頁）。此外，復有如附表所示之
    被告用以供詐欺取財之帳戶存摺1本、印章1枚及MOTOROLA黑
    色手機1具（序號000000000000000號，內置有門號00000000
    00號之SIM卡1枚）等物品扣案可證。(二)按共同正犯，係共同
    實施犯罪行為之人，在共同意思範圍內，各自分擔犯罪行為
    之一部，相互利用他人之行為，以達其犯罪之目的，其成立
    不以全體均行參與實施犯罪構成要件之行為要件；參與犯罪
    構成要件之行為者，固為共同正犯；以自己共同犯罪之意思
    ，參與犯罪構成要件以外之行為，或以自己共同犯罪之意思
    ，事前同謀，而由其中一部分人實行犯罪之行為者，亦均應
    認為共同正犯，使之對於全部行為所發生之結果，負其責任
    ，已據司法院大法官會議釋字第109號解釋在案。揆之被告
    知悉他人欲藉由其名義之帳戶以作為詐取他人金錢存取贓款
    使用，仍提供其帳戶資料，並進而分擔提領贓款之工作，顯
    見其有共同詐欺取財之犯意聯絡與行為分擔甚明。是以被告
    於本院審理時辯稱：伊僅提供帳戶，並未共同詐欺云云，係
    屬卸責之詞，不能採取。從而，本案被告共同詐欺取財之犯
    行，事證明確，足以認定，自應依法論科。
三、核被告所為，係犯刑法第339條第1項之詐欺取財罪。被告就
    上開詐欺取財犯行，與綽號「阿兄」者及其他詐欺集團成員
    間，互有犯意聯絡及行為分擔，應論以共同正犯。原審對於
    被告所犯上開詐欺取財之行為，予以論罪科刑，固非無見，
    惟按未受請求之事項予以判決者，為當然違背法令，稽之刑
    事訴訟法第379條第12款可明。本案稽之檢察官起訴書記載
    之犯罪事實，僅稱：被告共同參與詐欺甲○○得款5萬520 0
    元之行為，並未敘及被告有共同對戊○○、丁○○、丙○○
    ○等人詐欺取財之犯罪事實，則原審判決竟將此部分未經起
    訴，且不具裁判上或實質上一罪之犯罪事實，併予審判，而
    引據數罪併罰之規定，定其應執行刑，適用法則顯有不當。
    再詐欺集團係對被害人甲○○謊稱其中獎金「92」萬元，原
    判決載為「921」萬元，亦有疏誤。又本件扣案之門號00000
    00000號之SIM卡1枚係被告所購置，已據被告於本院審理時
    供明在卷，其所有權即已歸被告取得 (理由詳後述)，原審
    判決認該枚SIM卡之所有權仍屬於電信公司，而非被告所有
    ，依法不得宣付沒收，認事用法，容欠妥適。從而，本案被
    告上訴否認有共犯詐欺之犯行云云，雖不能採取，惟公訴人
    以原審判決有訴外裁判之情事，於法即屬有據。是以原判決
    既有上開可議之處，自應予以撤銷改判。爰審酌被告之犯罪
    動機、目的、手段、其參與本案犯罪所居之地位、角色及分
    擔之工作內容、被害人受騙之金額，並參酌公訴檢察官於本
    院審理時關於量刑之意見等一切情狀，量處如主文所示之刑
    。查扣案如附表所示之帳戶存摺1本、印章1枚及MOTOROLA
    黑色手機1具（序號000 000000000000號，含其內配用之門
    號0000000000號之SIM卡1枚）等物品，均為被告所有，係供
    犯本案之罪所用之物品，業據被告供明在卷。爰均依刑法第
    38條第1項第2款之規定，併予宣告沒收之。又參之目前電信
    業者已明確覆知法院關於行動電話門號之SIM晶片卡，於消
    費者申辦完成行動電話門號使用手續，經交付消費者，該物
    之所有權即移轉於消費者取得等情 (參見卷附臺灣高等法院
    97年4月22日院通刑敬97上重(二)14字第0970006512號函附件)
    。是以附表編號3所示手機配用之門號晶片卡1枚，既係被告
    所購置，自屬於被告所有，連同手機供犯罪所用之物無訛，
    允宜併予諭知沒收。又經警併為扣案之銀白色手機1具及多
    枚SIM晶片卡，經核與本案犯罪無關，自無從於本案諭知沒
    收。至於是否為供其他犯罪所用之物品，應由檢察官依具體
    事證予以認定，而為適法之處置，附此敘明。
四、另關於被告共同對被害人戊○○、丁○○、丙○○○等人詐
    欺取財之犯罪事證，已經原審調查明確在卷 (詳見原審卷第
    22~38頁、第74頁、第77~79頁)，自應由臺灣彰化地方法院
    檢察署檢察官調取各該卷證資料，另案偵查。
據上論結，應依刑事訴訟法第369條第1項前段、第364條、第299
條第1項前段，刑法第2條第1項前段，刑法第28條、第339條第1
項、第38條第1項第2款、刑法施行法第1條之1第1項、第2項前段
，判決如主文。
本案經檢察官乙○○到庭執行職務。
中    華    民    國    97    年    6     月    30    日
            刑事第三庭    審判長法  官  王  增  瑜
                                法  官  廖  柏  基
                                法  官  蔡  紹  良
上列正本證明與原本無異。
不得上訴。
                                書記官  許  麗  花
中    華    民    國    97    年    7     月    2     日
附錄：本案論罪科刑法條全文
中華民國刑法第339條第1項
意圖為自己或第三人不法之所有，以詐術使人將本人或第三人之
物交付者，處5年以下有期徒刑、拘役或科或併科1千元以下罰金
附表：
┌──┬────────────────────┬────┐
│編號│物品名稱                                │數量    │
├──┼────────────────────┼────┤
│1   │存摺 (復華銀行彰化分行綜合存款存摺、戶名│壹本    │
│    │：己○○、帳號：0000-0000000-0-0)       │        │
├──┼────────────────────┼────┤
│2   │印章(己○○印文，上開帳戶之印鑑章)      │壹枚    │
├──┼────────────────────┼────┤
│3   │MOTOROLA廠牌黑色手機（序號00000000000000│壹具    │
│    │1號，含其內配用之門號0000000000號SIM卡壹│        │
│    │枚                                      │        │
└──┴────────────────────┴────┘


司法院資訊處製作；財團法人民間司法改革基金會備份。
